臺灣屏東地方法院刑事判決　　　　　　　　　　　　　　九十三年度易字第五九號
　　公　訴　人　臺灣屏東地方法院檢察署檢察官
　　被　　　告　乙○○
　　指定辯護人即本院指定辯護人辛○○
右列被告因贓物等案件，經檢察官提起公訴（九十二年度偵字第四三七一、四八二七
號），本院判決如左：
    主  文
乙○○連續收受贓物，處有期徒刑柒月。又傷害人之身體，處有期徒刑肆月。應執行
有期徒刑拾月。
    事  實
一、乙○○基於收受贓物之概括犯意，先於民國九十二年七月十三日至十五日間某日
    ，在屏東縣屏東市○○路七二四巷二四號住處，明知不詳姓名之人持有之車牌號
    碼ＳＹＸ─○四五號機車係屬贓物（該車登記名義人為謝金川，由其妻甲○○使
    用，於九十二年七月十日上午七時許，在高雄縣鳳山市○○路一三七號前失竊）
    ，竟予收受供己騎乘，嗣於九十二年七月十八日下午九時五十分許，騎乘該車行
    經屏東縣屏東市○○路七二四巷二四號住處前，為警查獲。後於同年八月間某日
    ，明知綽號「小李」之不詳姓名成年男子持有之車牌號碼ＸＷＣ─九○一號機車
    係屬贓物（該車係丁○○所有，於九十二年七月三十一日下午八時許，在高雄市
    ○○○路與漢昌街口失竊），仍於不詳地點，向綽號「小李」之成年男子收受供
    己代步使用。迄於同年八月二十六日上午十一時十分許（起訴書誤載為同年九月
    二十六日六時許），乙○○騎乘車牌號碼ＸＷＣ─九○一號機車行經屏東縣屏東
    市○○路與莊敬街口（起訴書誤載為莊敬路口），為執行防搶勤務之屏東縣警察
    局屏東分局民生派出所服警察役之替代役役男己○○、戊○○發現該部機車為失
    竊贓物，己○○、戊○○二人立即騎乘機車追緝，乙○○見狀即加速逃逸，乙○○逃至屏東市○○路五八巷內，無處可逃而為己○○、戊○○截獲，己○○、戊○○二人隨即逮捕乙○○，隨後乙○○趁戊○○打電話請求支援，僅有己○○一
    人看守之際，趁隙逃逸，並基於妨害公務、傷害之犯意，突將在旁之不詳車牌號
    碼機車拉倒，以阻擋在後追趕之己○○，使己○○為該不詳車牌號碼機車撞擊而
    受有脅肋拉傷之傷害，對依法執行職務之己○○施以強暴。
二、案經己○○告訴及屏東縣警察局屏東分局報告臺灣屏東地方法院檢察署檢察官偵
    查起訴。
    理  由
一、訊據被告乙○○固坦承於右揭時、地，明知車牌號碼ＳＹＸ─○四五號機車係屬
    贓物，而予收受供己騎乘之事實，然矢口否認有收受車牌號碼ＸＷＣ─九○一號
    機車，並騎乘該機車撞傷替代役男己○○之犯行，辯稱：有一天早上一個叫小李
    的人到伊我家，要載伊出去，要去哪裡作何事，他都沒有告訴伊，伊的腳在痛，
    不想出去，小李就自己出去，當天下午一、二點，小李又到伊家，告訴伊跑給替
    代役的追，但是小李沒有告訴伊原因及過程，我也沒有問他原因及過程，小李是
    外省人、住六塊厝、住址、電話伊都不知道，伊沒有辦法主動聯絡到小李，當時
    伊腳痛已經痛了一個星期，每天去馬光中醫診所放血針灸，所以根本沒有辦法跑
    ，有馬光、屏東醫院的就診紀錄，所以撞替代役的人不可能是伊云云。經查：
（一）被告於九十二年七月十三日至十五日間某日，在屏東縣屏東市○○路七二四巷
      二四號住處，明知車牌號碼ＳＹＸ─○四五號機車係屬贓物，予以收受供己騎
      乘之事實，業據被告於本院審理時坦承不諱，核與被害人甲○○於警詢中指述
      失竊情節相符，並有車輛竊盜、車牌失竊資料個別查詢報表—查詢車輛認可資
      料及贓物認領保管單各一份附卷可稽，足認被告此部分之自白與事實相符，應
      堪採信。又被告雖供稱：車牌號碼ＳＹＸ─○四五號機車是丙○○交給伊的云
      云。惟查，車牌號碼ＳＹＸ─○四五號機車並非證人丙○○交付予被告一情，
      業經證人丙○○於偵查中證述甚詳（九十二年度偵字第四八二七號卷第七八頁
      ）。且被告於警詢中先供稱：伊朋友阿良於九十二年七月一日晚上十時左右，
      將該機車騎至伊住處交給伊使用云云，經警查詢該機車失竊資料後，被告復供
      稱：伊不記得正確時間云云（九十二年度偵字第四三七一號卷第七、十二頁）
      ，然於偵查中又再次供稱：是丙○○騎來伊住處給伊的，他借給伊十天後就被
      查獲云云，經檢察官質以：為何被害人是在查獲前一周報遺失？被告乃翻異前
      詞稱：那時間是派出所強迫伊說的云云（九十二年度偵字第四八二七號卷第四
      三、四七頁），是被告供述收受機車之時間，除與失竊時間不符外且前後不一
      ，顯有瑕疵，故被告此部分之自白，尚難採信。
（二）被告於九十二年八月二十六日上午十一時十分許，騎乘車牌號碼ＸＷＣ─九○
  一號機車行經屏東縣屏東市○○路與莊敬街口，為執行防搶勤務之屏東縣警察
      局屏東分局民生派出所替代役役男己○○、戊○○發現該部機車為失竊贓物，
      己○○、戊○○二人立即騎乘機車追緝，被告見狀即加速逃逸，被告逃至屏東
      市○○路五八巷內，無處可逃而為己○○、戊○○截獲，己○○、戊○○二人
      隨即逮捕被告，隨後被告趁戊○○打電話請求支援，僅有己○○一人看守之際
      ，趁隙逃逸，並突將在旁之不詳車牌號碼機車拉倒，以阻擋在後追趕之己○○
      ，使己○○為該不詳車牌號碼機車撞擊而受有脅肋拉傷之傷害等事實，業據證
      人己○○、戊○○於偵查中及本院審理時結證甚詳（九十二年度偵字第四八二
      七號卷第六九頁、本院卷第一二一至一三二頁），並有馬光中醫診所診斷證明
      書一份（九十二年度偵字第四八二七號卷第二九頁）、公訴檢察官補提之現場
      圖一份及照片六張附卷足憑（本院卷第七一至七八頁）。又證人己○○、戊○○於被告趁隙逃逸後，為證人己○○認出曾另案在屏東縣警察局屏東分局民生
      派出所出現之乙○○，而將上情報告該派出所所長，該派出所所長乃指派員警
      庚○○承辦該案一節，亦據己○○、戊○○、庚○○於本院審理時結證綦詳，
      且互核一致，應堪採信。公訴意旨認被告係以機車甩向己○○二人，致己○○
      受有脅肋骨拉傷之傷害，以強暴妨礙己○○二人執行公務，容有誤會。至屏東
      縣警察局屏東分局民生派出所遲至一個月後，始就被告涉嫌騎乘贓車、妨害公
      務犯行詢問被告並製作筆錄一節，係因被告不願配合員警到案說明，經警聲請
      臺灣屏東地方法院檢察署檢察官核發拘票，而將被告拘提到案等情，業據證人
      庚○○於本院審理時證稱：「（辯護人問：九十二年八月二十六日案發隔天有
      無碰到乙○○？）案發當天所長有叫我們到被告家裡，但他母親說他不在，但
      事後隔了幾天我在路上遇到被告，他被壹個朋友載，我有請他到派出所就涉犯
      的案件說明，但他說我們並沒有傳票給他，他不願意跟我回去。」、「（辯護
      人問：為何隔了一個月才通知被告至派出所製作筆錄？）我們所長先向檢察官
      報告後，才通知被告至派出所製作筆錄，因為我遇到被告時，他說要以傳票傳
      訊他，他才要至派出所製作筆錄。」，並有拘票影本一份附卷可查（九十二年
      度偵字第四八二七號卷第三十頁）。故尚難以該派出所遲至一個月後始詢問被
      告製作筆錄，而為被告有利之認定。
（三）又被告另辯稱：「他（指己○○）所言不實在，他第一次在檢察官那邊說是我
      騎機車衝撞他，第二次說我推倒機車撞傷他。」云云，及指定辯護人具狀辯護
      稱：(1)證人戊○○雖於九十二年九月二十六日警訊時供稱：「（警問：你如何
        確定是該嫌犯？）因於九十二年七月十八日該嫌犯騎乘贓車為派出所查獲，
      我在派出所看到該嫌犯，所以在八月二十六日十一時十分騎贓車拒捕我就認出
      。」，復於九十二年十月十六日偵訊時供稱妨害公務之過程為：「（檢察官問
      ：當時衝撞你們的是此人？）是，我確定是他，當時沒有其他人，他是把車子
      推倒撞倒己○○：：」，惟戊○○於前揭審理程序時已改稱，七月十八日被告
      因騎乘ＳＹＸ─○四五號贓車至警局製作筆錄時，伊並未見到被告，八月二十
      六日案發當天伊因打電話請求警力支援，亦未見證被告如何推倒機車撞傷己○○之過程，伊於前揭警訊及偵訊之供述都是聽己○○轉述等語，是證人戊○○
      供稱案發時即可認出被告顯然不實。(2)證人己○○雖亦於警訊中指述，九十二
      年七月十八日被告乙○○騎乘ＳＹＸ─○四五號贓車為派出所查獲，伊於派出
      所看過該嫌犯，所以在八月二十六日十一時十分被告乙○○騎贓車拒捕時伊即
      認出。惟前揭審理程序中己○○另供稱，七月十八日當天伊並未執勤，伊當時
      係於派出所內看電視，適逢被告乙○○被帶至警局製作筆錄，所以伊有看了被
      告乙○○幾眼。以警局每日人員進出之頻繁，被告乙○○騎乘ＳＹＸ─○四五
      號贓車一案既非替代役男己○○所承辦，警訊筆錄亦非己○○所製作，何以己○○能於觀看電視之同時看見被告，即對被告印象深刻，並於八月二十六日案
      發當時即能一眼認出被告，即不無疑問。經查，證人己○○、戊○○於警詢中
      之陳述，業據被告於本院審理時陳明不同意作為證據（本院卷第一三六頁），
      是證人己○○、戊○○警詢中之陳述無證據能力，先予敘明。次按證人之陳述
      有部分前後不符，或相互間有所歧異時，究竟何者為可採，法院仍應本其自由
      心證予以斟酌，非謂一有不符或矛盾，即認其全部均為不可採信（最高法院八
      十二年度臺上字第一九九六號判決可資參照）。查證人己○○、戊○○及庚○○與被告均無嫌隙，衡情當無故為曲枉之虞，而證人己○○、戊○○於偵查中
      及審理中前後證述或有繁簡不一之處，惟其就如何發現被告騎乘贓車進而追捕
      及被告如何妨害公務一事，均能明確證述，亦與證人庚○○證述嗣後移送被告
      上開犯行之情節相符等情，詳如前述，足徵證人己○○、戊○○於本院之證述
      為真實，實堪採信。
（四）再被告雖辯稱：當時（即九十二年八月二十六日）伊腳痛已經痛了一個星期，
      每天去馬光中醫診所放血針灸，所以根本沒有辦法跑，有馬光、屏東醫院的就
      診紀錄，所以撞替代役的人不可能是伊云云。惟查，證人戊○○於本院審理時
      證稱：「（受命法官問：追捕過程中，被告行動是否不方便？）還算方便，但
      我沒有注意到他是否有異常狀態，他跑的速度是普通。」等語，且被告係於九
      十二年八月二十七日（即逃逸之翌日）因右踝拉傷始至馬光中醫診所就診一情
      ，有該診所函附之病歷處方紀錄一份附卷可稽（本院卷第二六至二八頁），故
      被告辯稱伊腳痛已經痛了一個星期，每天去馬光中醫診所放血針灸，所以根本
      沒有辦法跑云云，顯與事實不符；又被告僅於九十二年八月十四日、十九日，
      因急性牙周炎或慢性根尖齒周圍炎至行政院衛生署屏東醫院牙科就診，此外並
      無其他就診紀錄，亦有該院函覆之被告九十二年八月至九月之病歷影本一份附
      卷足稽（九十二年度偵字第四八二七號卷第一二三至一二六頁），足認被告所
      辯顯係卸責之詞，不足採信。而指定辯護人具狀辯護稱：依據己○○所提之馬
      光中醫診所診斷證明書所示，己○○之傷勢係脅肋「拉傷」致睡眠欠安，尚非
      撞傷或挫傷，是己○○所指被告實施強暴以妨害公務之過程亦與其所提診斷證
      明書不符等語。然查，被告於逃逸時，突將在旁之不詳車牌號碼機車拉倒，以
      阻擋在後追趕之己○○，使己○○為該不詳車牌號碼機車撞擊而受有脅肋拉傷
      之傷害等事實，業據證人己○○、戊○○證述甚詳。且上開診斷證明書，係於
      九十二年九月二十六日簽發，並載明「於９２．８．２６來院就診」，是其就
      診之時間、受傷部位均與證人己○○證述相符，故證人己○○、戊○○之證述
      ，足堪採信。指定辯護人以證人己○○受傷一個月後之症狀，認證人己○○證
      述與診斷證明書記載不符，容有誤會。
（五）車牌號碼ＸＷＣ─九○一號機車係屬丁○○所有，於九十二年七月三十一日下
      午八時許，在高雄市○○○路與漢昌街口失竊等情，業據被害人丁○○於警詢
      時供述甚明，復有車輛竊盜、車牌失竊資料個別查詢報表－查詢車輛認可資料
      、贓物認領保管單各一紙在卷可證，是被告持有使用之上開機車，自屬贓物無
      訛。且被告逃至屏東市○○路五八巷內，無處可逃而為證人己○○、戊○○截
      獲後，乙○○即向證人己○○、戊○○二人稱：車子是他朋友的等語，亦經證
      人己○○、戊○○於本院審理時證述在卷，足見被告在客觀上確有收受他人所
      失竊之贓物。而騎乘機車應攜帶行車執照以供查驗，眾所皆知，故收受他人機
      車騎用時，一般均會要求出給行車執照，否則亦必問明機車之來源，以免滋生
      事端，此以被告之智識程度及有贓物之素行，應知之甚明。尤其被告自承與「
      小李」並不熟稔，對其年籍、背景、住所及電話等基本資料均無所悉，則推定
      被告向「小李」借用該部機車時，理當有向對方索取行車執照，以避免上述困
      擾，應無違背常情，惟被告卻未向「小李」索取行車執照，再參以被告發現替
      代役役男己○○、戊○○二人在後追緝，立即加速逃逸等情，足見被告於收受
      上開機車時，顯已明知該部機車為來歷不明之贓物。
（六）綜上所述，被告前開辯解均屬卸責之詞，不足採信。本案事證明確，被告犯行
      堪以認定。
二、核被告乙○○所為，係犯刑法第三百四十九條第一項收受贓物罪及同法第一百三
    十五條第一項對公務員依法執行職務施強暴罪、第二百七十七條第一項普通傷害
    等罪。又被告前後二次收受贓犯行，時間緊接，手段相同，顯係基於概括犯意為
    之，應依連續犯之規定以一罪論，並依法加重其刑。被告所犯上開對公務員依法
    執行職務實施強暴罪、普通傷害罪間，係一行為觸犯數罪名，屬想像競合，應從
    一重之普通傷害罪處斷。被告所犯收受贓物、普通傷害罪間，行為不同，犯意各
    別，罪名有異，應分論併罰。爰審酌被告犯罪之動機、目的、素行（見臺灣高等
    法院被告全國前案紀錄表），本件犯罪之情節暨手段，又其為逃逸而以拉倒機車
    方式妨害公務，及證人己○○受傷之程度，其因犯罪所生之損害尚不鉅大，並僅
    坦承部分犯罪之犯後態度等一切情狀，量處如主文所示之刑，並定其應執行之刑
    。
據上論斷，應依刑事訴訟法第二百九十九條第一項前段，刑法第五十六條、第一百三
十五條第一項、第二百七十七條第一項、第三百四十九條第一項、第五十五條前段、
第五十一條第五款，罰金罰鍰提高標準條例第一條前段，判決如主文。
中      華      民      國      九十三    年      八    月    二十    日
                                      臺灣屏東地方法院刑事第五庭
                                          審判長法  官  羅森德
                                                法  官  林柏泓
                                                法  官  楊文廣
右正本證明與原本無異。
如不服本判決應於收受本判決後送達後十日內向本院提出上訴書狀，其未敘述上訴理
由者，並得於提起上訴後十日內向本院補提理由書狀（均須按他造當事人之人數附繕
本 ）「切勿逕送上級法院」
                                                書記官  陳月珍
中      華      民      國      九十三      年      八    月    二十    日
中華民國刑法第一百三十五條第一項
對於公務員依法執行職務時，施強暴脅迫者，處三年以下有期徒刑、拘役
或三百元以下罰金。
中華民國刑法第二百七十七條第一項
傷害人之身體或健康者，處三年以下有期徒刑、拘役或一千元以下罰金。
中華民國刑法第三百四十九條第一項
收受贓物者，處三年以下有期徒刑、拘役或五百元以下罰金。
